【裁判字號】    92,交訴,109
【裁判日期】    920801
【裁判案由】    公共危險等
【裁判全文】
臺灣臺南地方法院刑事判決                        九十二年度交訴字第一九號
    公  訴  人  臺灣臺南地方法院檢察署檢察官
    被      告  乙○○
右列被告因公共危險等案件，經檢察官提起公訴（九十二年度偵字第一九一六號），
本院判決如左：
    主  文
乙○○服用酒類，不能安全駕駛動力交通工具而駕駛，處有期徒刑參月，如易科罰金
，以參佰元折算壹日；又駕駛動力交通工具肇事，致人傷而逃逸，處有期徒刑陸月，
如易科罰金，以參佰元折算壹日；又對於公務員依法執行職務時，施強暴脅迫，處有
期徒刑伍月，如易科罰金，以參佰元折算壹日。應執行有期徒刑壹年，如易科罰金，
以參佰元折算壹日。
被訴過失傷害部分公訴不受理。
    事  實
一、乙○○於民國九十二年一月二十八日凌晨一時許，在友人住處飲用啤酒、高粱酒
    等酒類後，業已達於不能安全駕駛動力交通工具之程度，竟仍駕駛車牌號碼ＵＬ
    —三五０六自用小客車，在台南市區行駛。後於同日凌晨一時四十分許，其正沿
    台南市○○路○段慢車道，由南往北方向，行經該路段三一０號前時，因酒後操
    控能力變差而行車不穩，且因疏於注意車前狀況及疏未與前車保持隨時可以煞停
    之安全距離，即貿然前行，以致不慎自後追撞由甲○○○所駕駛，同向在前行駛
    之車牌號碼ＲＸ三—三一九號輕型機車，並造成甲○○○受有頭部挫傷、臉部四
    肢多處撕裂傷及左胸挫傷等傷害（過失傷害部分業據甲○○○撤回告訴）。豈知
    乙○○駕車肇事，並致甲○○○受傷後，竟未下車察看，且未採取任何救護措施
    或報警前來處理，隨即另行起意，逕行駕車逃離現場。後經路人記下乙○○所駕
    駛小客車之車號，並由甲○○○轉交據報到場處理之台南市警察局交通隊警員葉
    英森、張暠仁二人，葉英森、張暠仁二警員乃根據前述小客車車籍資料上車主地
    址，而循線至乙○○位於台南市○○街一六九巷五十八弄二號之住處進行調查時
    ，乙○○竟於同日凌晨三時許，又另行起意，並基於妨害公務之犯意，以徒手毆
    打之方式，施強暴於依法執行警察職務之葉英森、張暠仁二警員，致葉英森警員
    受有頭部挫傷及臉部挫傷等傷害；張暠仁警員則因之而受有左眼瞼紅腫、流鼻血
    及右手紅腫等傷害（傷害部分未據葉英森、張暠仁二人告訴）。嗣經支援警力到
    達，始將乙○○帶回警局調查處理，並測得乙○○吐氣所含酒精濃度高達每公升
    ０‧八五毫克（MG/L），而查悉上情。
二、案經台南市警察局第五分局報告臺灣臺南地方法院檢察署檢察官偵查起訴。
    理  由
一、有罪部分：
    （一）右述犯罪事實，業據被告乙○○於本院審理中坦白承認，核與被害人吳莊
          秀枝於警訊時及偵查中所指述之情節相符，且有道路交通事故現場圖、道
          路交通事故調查報告表（一）、（二）、台南縣警察局交通隊九十二年一
          月二十八日警員職務報告書各一份及事故現場蒐證照片二十張附卷可參；
          又被害人甲○○○因本件車禍，而受有如事實欄所載之傷害，以及被害人
          葉英森、張暠仁二警員因被告之徒手毆打，而受有如前所述等傷害，亦有
          奇美醫學中心九十二年一月二十八日診斷證明書三份及邱外科醫院九十二
          年二月十七日診斷證明書一紙在卷足憑。
    （二）其次，按刑法第一百八十五條之三所稱服用酒類或其他相類之物，不能安
          全駕駛動力交通工具之公共危險條款，係屬抽象危險犯之規定，此種抽象
          危險係伴隨飲酒過量之行為而當然成立。換言之，只需客觀上有此種行為
          出現，危險即視為存在，其是否果真肇事，均不影響公共危險罪責之成立
          ；若其果真駕車肇禍，其不能安全駕駛動力交通工具之情形，則更不待言
          。另參考德、美等國之認定標準，對於酒精濃度呼氣已達每公升零點五五
          毫克，或血液濃度達百分之零點一一以上，肇事率為一般正常人之十倍，
          均認為已達「不能安全駕駛」之程度（此有法務部八十八年五月十八日法
          八八檢字第一六六九號函可資參照）。
    （三）查本件被告乙○○對於其在上述時、地，酒後駕車一事不僅坦認屬實，且
          其肇事後之吐氣酒精濃度，經測試結果竟仍高達每公升０‧八五毫克，則
          有吐氣酒精濃度測試表一紙存卷可按，參照前述說明，被告飲酒後顯已達
          於不能安全駕駛動力交通工具之程度。況被告後來更因不能安全駕駛之行
          為，而駕車自後追撞被害人甲○○○所騎之機車，以致並造成被害人吳莊
          秀枝受傷之結果，另其經警查獲後之訊問過程中，並有語無倫次、意識模
          糊及注意力無法集中等狀況，亦有刑法第一百八十五條之三案件測試觀察
          記錄表一紙附卷可佐，諸此事證均更加證明被告飲酒後駕駛小客車時，確
          已處於不能安全駕駛之狀態。
    （四）再者，被告乙○○駕車肇事並致被害人甲○○○受傷後，不僅未下車察看
          ，且未採取任何救護措施或報警前來處理，隨即駕車離開現場，是其有於
          駕車肇事致人受傷後逕行逃逸之行為，實可確認。另被告於被害人即台南
          市警察局交通隊警員葉英森、張暠仁二人，據報循線至其位於台南市○○
          街一六九巷五十八弄二號之住處進行調查時，竟又基於妨害公務之犯意，
          以徒手毆打之方式，施強暴於依法執行警察職務之被害人葉英森、張暠仁
          二警員，並致被害人葉英森、張暠仁二警員分別受有如前所述等傷害，顯
          見其復有對於公務員依法執行職務時施強暴之行為，亦無疑義。從而，本
          件事證已甚明確，被告酒後駕車、駕車肇事逃逸之公共危險及妨害公務等
          犯行，應均可認定。
    （五）核被告乙○○所為，係犯刑法第一百八十五條之三之重大違背安全駕駛罪
          、第一百八十五條之四之駕車肇事逃逸罪及同法第一百三十五條第一項之
          妨害公務罪。又被告所犯上開三罪間，因犯意不同，行為各異，以及犯罪
          構成要件亦有差別，故應予以分別論罪，併合處罰。本院審酌被告犯罪之
          動機、目的，其生活狀況、品行、智識程度，本件犯罪所生之危險、損害
          ，以及其酒後駕駛車輛於道路上行駛，不僅嚴重危害往來之交通安全，且
          其經警查獲時所測得之吐氣所含酒精濃度，仍高達每公升０‧八五毫克（
          MG/L），另其駕車肇事並致被害人甲○○○受傷後，不僅未下車察看，且
          未採取任何救護措施或報警前來處理，便隨即逃離現場，後見警員依法執
          行公務前來調查時，竟又出手毆打警員，而妨害該警員警察職務之執行，
          足見其惡性非輕，然被害人甲○○○因本件車禍所受之傷害，經查則尚屬
          輕微，又被告於本院審理中則已坦白承認所為，其犯後態度亦並非惡劣等
          一切情狀，分別量處如主文所示之刑，並各諭知易科罰金之折算標準，且
          定應執行之刑及諭知易科罰金之折算標準。
二、公訴不受理部分：
    （一）公訴意旨另略以：被告乙○○於九十二年一月二十八日凌晨，飲用啤酒、
          高粱酒等酒類後，業已達於不能安全駕駛動力交通工具之程度，竟仍駕駛
          車牌號碼ＵＬ—三五０六自用小客車，在台南市區行駛。後於同日凌晨一
          時四十分許，其正沿台南市○○路○段慢車道，由南往北方向，行經該路
          段三一０號前時，本應注意車前狀況，且依當時情形以觀，亦無不能注意
          之情事，其竟因酒後操控能力變差，而疏於注意車前狀況，即貿然前行，
          以致不慎自後追撞由告訴人甲○○○所駕駛，同向在前行駛之車牌號碼Ｒ
          Ｘ三—三一九號輕型機車，並造成告訴人受有頭部挫傷、臉部四肢多處撕
          裂傷及左胸挫傷等傷害，因認被告此部分之行為，另涉有刑法第二百八十
          四條第一項前段之普通過失傷害罪嫌。
    （二）按告訴乃論之罪，告訴人於第一審辯論終結前得撤回其告訴，又告訴經撤
          回者，應諭知不受理之判決，刑事訴訟法第二百三十八條第一項、第三百
          零三條第三款分別定有明文。
    （三）本件告訴人甲○○○告訴被告乙○○過失傷害案件，起訴書認被告係觸犯
          刑法第二百八十四條第一項前段之普通過失傷害罪嫌，依照同法第二百八
          十七條前段之規定，須告訴乃論。現據告訴人具狀撤回其告訴，參照前述
          說明，此部分乃不經言詞辯論，逕為不受理判決之諭知。
據上論斷，應依刑事訴訟法第二百九十九條第一項前段、第三百零三條第三款、第三
百零七條，刑法第一百八十五條之三、第一百八十五條之四、第一百三十五條第一項
、第四十一條第一項前段、第二項、第五十一條第五款，罰金罰鍰提高標準條例第一
條前段、第二條，判決如主文。
中      華      民      國      九十二      年      八      月    一    日
                                 臺灣臺南地方法院交通法庭
                                     法  官    陳  志  成
右正本證明與原本無異。
如不服本判決，應於判決送達後十日內向本院提出上訴狀（應附繕本）。
                                     書記官    黃  瓊  蘭
中      華      民      國      九十二      年      八      月    一    日
附錄本案論罪科刑法條全文：
刑法第一百八十五條之三
服用毒品、麻醉藥品、酒類或其他相類之物，不能安全駕駛動力交通工具而駕駛者，
處一年以下有期徒刑、拘役或三萬元以下罰金。
刑法第一百八十五條之四
駕駛動力交通工具肇事，致人死傷而逃逸者，處六月以上五年以下有期徒刑。
刑法第一百三十五條第一項
對於公務員依法執行職務時，施強暴脅迫者，處三年以下有期徒刑、拘役或三百元以
下罰金。


司法院資訊處製作；財團法人民間司法改革基金會備份。
